【裁判字號】    98,易,225
【裁判日期】    980429
【裁判案由】    毒品危害防制條例
【裁判全文】
臺灣基隆地方法院刑事判決               98年度易字第225號
公  訴  人  臺灣基隆地方法院檢察署檢察官
被      告  乙○○
                    （另案在臺灣基隆監獄執行中）
上列被告因違反毒品危害防制條例案件，經檢察官提起公訴（98
年度毒偵字第523 號），被告並於準備程序進行中為有罪之陳述
，本院乃裁定以簡式審判程序進行審理，並判決如下：
    主  文
乙○○施用第二級毒品，累犯，處有期徒刑月，如易科罰金以
新臺幣壹仟元折算壹日。扣案之玻璃球吸食器壹組，沒收。
    事  實
一、前案紀錄：
  (一)乙○○前因初犯及二犯施用毒品案件，經觀察、勒戒後，認
    均無繼續施用毒品之傾向，分別於民國88年1 月26日、88年
    7 月21日經釋放出所，並由臺灣基隆地方法院檢察署檢察官
    於88年1 月25日，以88年度偵字第353 號為不起訴處分確定
    ；於88年7 月20日，以88年度偵字第4329號為不起訴處分確
    定。
  (二)其後，又分別因(甲)於前揭(一)所述最後1 次觀察勒戒執行完畢
    經釋放出所以後之五年以內，再犯施用毒品案件（三犯施用
    毒品案件），經法院裁定強制戒治（俟90年6 月22日始因完
    成毒癮戒斷療程而經釋放出所），並由臺灣基隆地方法院檢
    察署檢察官提起公訴，經本院於89年8 月9 日，以89年度簡
    上字第1 號判決有期徒刑五月確定；(乙)四犯施用毒品案件（
    其強制戒治則與三犯施用毒品案件之戒治處分合併執行），
    由臺灣基隆地方法院檢察署檢察官提起公訴，經本院於90年
    4 月10日，以90年度易字第150 號判決有期徒刑七月確定。
    所犯(甲)(乙)二案則經依序發監，91年8 月13日假釋出監，91年
    9 月26日管束期滿而未經撤銷，其未執行之刑，以已執行論
    （惟之於本案而言，則不構成累犯）。
  (三)再五犯施用毒品案件，由臺灣基隆地方法院檢察署檢察官提
    起公訴，經本院於93年12月28日，以93年度訴字第479 號判
    決有期徒刑九月確定，94年4 月20日發監執行、95年1 月18
    日執行完畢（構成累犯）。
  (四)繼而復分別因(丙)六犯施用毒品案件，由臺灣臺南地方法院檢
    察署檢察官提起公訴，經臺灣高等法院臺南高分院於95年1
    月16日，以95年度上訴字第47號判決有期徒刑十月、六月，
    應執行有期徒刑一年二月確定；(丁)七犯施用毒品案件，由臺
    灣基隆地方法院檢察署檢察官提起公訴，經本院於96年2 月
    15日，以95年度易字第600 號判決有期徒刑三月確定。所犯
    (丙)(丁)二案則自95年10月20日起經依序發監；乃乙○○僅受有
    期徒刑之一部執行，中華民國九十六年罪犯減刑條例旋於96
    年7 月16日公布施行，所犯(丙)(丁)二案遂經依法減刑（本院96
    年度聲減字第569 號裁定），再由檢察官指揮執行而於96年
    10月8 日赦免餘刑經釋放出監（構成累犯）。
  (五)嗣又八犯施用毒品案件，由臺灣基隆地方法院檢察署檢察官
    提起公訴，經本院於97年6 月11日，以97年度訴字第699 號
    判決有期徒刑七月、四月，應執行有期徒刑十月確定而未執
    畢（此部分則不構成累犯）。
二、本案事實：
    乙○○猶不思戒除毒癮，復基於施用第二級毒品安非他命類
    （安非他命暨甲基安非他命）之犯意，於98年2 月27日上午
    11時，在基隆市○○路139 巷2 號3 樓居所，將安非他命類
    置入玻璃球吸食器內燒烤使生霧化白煙再以口鼻吸食，藉以
    施用第二級毒品安非他命類1 次。乃為警於同日中午12時50
    分，在上址搜索查獲，並扣得乙○○所有之玻璃球吸食器1
    組，經採其尿液送驗，結果呈安非他命暨甲基安非他命陽性
    反應。
三、案經基隆市警察局第二分局移送臺灣基隆地方法院檢察署檢
    察官偵查起訴。
    理  由
壹、程序事項
一、查刑事訴訟法第二百八十四條之一：「除簡式審判程序、簡
    易程序及第三百七十六條第一款、第二款所列之罪之案件外
    ，第一審應行合議審判。」業於本案繫屬以前經公布施行。
    兼以本案起訴罪名，核與刑事訴訟法第三百七十六條第一款
    、第二款之規定相符，是其當有首開規定之適用，即其法院
    組織應為獨任審判無誤。
二、次查，本案被告乙○○所犯者，非為死刑、無期徒刑、最輕
    本刑為三年以上有期徒刑之罪或高等法院管轄之第一審案件
    ；兼以被告業於準備程序進行中，就被訴事實為有罪之陳述
    ，本院乃告知其簡式審判程序之旨，並於聽取公訴人及被告
    之意見後，依刑事訴訟法第二百七十三條之一第一項規定，
    裁定改行簡式審判程序。準此，本案當亦有刑事訴訟法第一
    百五十九條第二項前段，「不受傳聞證據法則拘束」之例外
    性規定之適用。
貳、實體事項
一、前揭事實業據被告乙○○於本院審理時坦承在卷，且有被告
    所有供施用第二級毒品犯罪所用之玻璃球吸食器1 組扣案可
    佐；而被告為警查獲所採集之尿液檢體，經送請臺灣尖端先
    進生技醫藥股份有限公司以氣相層析質譜儀法為確認檢驗之
    結果，呈安非他命暨甲基安非他命陽性反應。此亦有臺灣尖
    端先進生技醫藥股份有限公司98年3 月6 日濫用藥物檢驗報
    告1 份，暨足與上開檢驗報告相對應之尿液檢體對照表1 件
    在卷可憑；參之以酵素免疫分析或薄層定性分析等方式為初
    步篩檢者，檢驗結果雖有相當程度偽陽性之可能，然以氣（
    液）相層析、質譜分析之儀器為交叉確認者，檢驗結果出現
    偽陽性之機率則極低，因而具有公信力，核足為對涉嫌人不
    利之認定；尤以「毒品施用後於尿液、血液中可檢出之最大
    時限，與施用劑量、施用頻率、施用方式、施用者飲水量之
    多寡、個人體質、代謝情況、檢體收集時間點及所用檢測方
    法之靈敏度等因素有關，因個案而異。依據Clarke's Isola
    tion Identification of Drugs第二版記載，血液中藥物之
    半衰期（濃度減半所需時間）分別為古柯鹼0.7-1.5 小時、
    海洛因3 分鐘（其代謝物為嗎啡2-3 小時）、嗎啡2-3 小時
    、大麻20-36 小時、安非他命12小時（當尿液偏酸性時，為
    4-8 小時）、甲基安非他命9 小時、Ketamine2-4 小時，而
    MDMA約8.49小時。一般於尿液中可檢出之最大時限，古柯鹼
    為施用後1-4 天、海洛因2-4 天、嗎啡2-4 天、大麻1-10天
    、安非他命1-4 天、甲基安非他命1-5 天、MDMA1-4 天、MD
    A1-4天、Ketamine2-4 天。」此復曾經行政院衛生署藥物食
    品檢驗局以92年7 月23日管檢字第0920005609號函釋在案。
    勾稽以觀，足見被告於本院審理時之任意性自白，與事實相
    符，堪可採信。再者，被告查有如本判決事實欄一所載施用
    毒品之前案紀錄。觀諸卷附臺灣高等法院被告前案紀錄表、
    不起訴處分書、刑事判決內容即明。從而，本案事證明確，
    參照最高法院97年9 月9 日97年度第5 次刑事庭會議二決議
    意旨，被告於初犯施用毒品案件之五年以內，再犯施用毒品
    之犯行，堪可認定，應依法論科。
二、論罪科刑：
  (一)查海洛因、安非他命類分別係毒品危害防制條例所列管之第
    一級、第二級毒品，此為該條例第二條第二項第一款、第二
    款所明定。按犯毒品危害防制條例第十條之罪（施用毒品罪
    ）者，檢察官應聲請法院裁定，令被告入勒戒處所觀察、勒
    戒，經勒戒處所陳報，認受觀察、勒戒人無繼續施用毒品傾
    向者，應即釋放，並為不起訴之處分；認有繼續施用毒品傾
    向者，即應聲請法院裁定令入戒治處所強制戒治，俟強制戒
    治期滿釋放，再為不起訴之處分。惟依上揭規定觀察勒戒或
    強制戒治執行完畢釋放後，五年內再犯毒品危害防制條例第
    十條之罪（施用毒品罪）者，檢察官即應依法追訴，毒品危
    害防制條例第二十條第一項、第二項、第二十三條第二項分
    別定有明文。
  (二)核被告於初犯施用毒品案件以後之五年以內，再犯施用第二
    級毒品安非他命類（安非他命暨甲基安非他命）之行為，係
    犯毒品危害防制條例第十條第二項之施用第二級毒品罪。被
    告施用毒品前、後持有第二級毒品安非他命類（安非他命、
    甲基安非他命）之低度行為，應為其施用第二級毒品之高度
    行為所吸收，不另論罪。
  (三)查起訴書雖誤繕被告施用毒品之時間、地點，然此業據蒞庭
    檢察官於未變動其社會基本事實同一性之前提下，當庭更正
    如本判決事實欄之所載，此有本院審判筆錄在卷可稽；核此
    更正範圍，亦無礙於原起訴所特定之事實。本於檢察一體之
    原則，本院當以蒞庭檢察官所到庭更正者，為起訴所指之犯
    罪時、地。
  (四)被告曾有如本判決事實欄一(三)(四)所載之犯罪科刑及刑之執行
    情形，此有臺灣高等法院被告前案紀錄表在卷可稽，其於前
    案有期徒刑執行完畢或受一部之執行而赦免後，五年以內，
    故意再犯本起最重本刑有期徒刑以上之罪，為累犯，應依刑
    法第四十七條第一項規定，加重其刑。
  (五)本院審酌被告犯罪之動機、吸食頻率、曾有施用毒品之前科
    仍不知戒除，兼以被告犯後坦承犯行而表悛悔之犯後態度，
    及其本案所為雖對己身健康戕害甚鉅，然其究非可與侵害他
    人法益之犯罪行為等量齊觀，尤以之於此類「施用毒品」之
    行為人而言，毒品危害防制條例之立法目的亦非重在嚴懲，
    而係重在彼等「病患性」行為之矯治等一切情狀，量處如主
    文所示之刑，併諭知易科罰金之折算標準。
  (六)扣案之玻璃球吸食器1 組，係以一般市售玻璃球試管佐以塑
    膠吸管、橡膠管等切割組裝而成，核非專供施用毒品之器具
    ，此亦經本院當庭勘驗無訛（參見本院審判筆錄）；兼以併
    係被告所有，供其本案犯罪之所用，此亦據被告敘明在卷（
    參見本院審判筆錄），爰依刑法第三十八條第一項第二款規
    定，併予宣告沒收。
據上論斷，應依刑事訴訟法第二百八十四條之一、第二百七十三
條之一第一項、第二百九十九條第一項前段，毒品危害防制條例
第二十三條第二項、第十條第二項，刑法第十一條前段、第四十
七條第一項、第四十一條第一項前段、第三十八條第一項第二款
，判決如主文。
本案經檢察官甲○○到庭執行職務。
中    華    民    國    98    年    4     月    29    日
                  刑事第四庭法  官  王慧惠
以上正本證明與原本無異。
如不服本判決應於收受送達後10日內向本院提出上訴書狀，並應
敘述具體理由；其未敘述上訴理由者，應於上訴期間屆滿後20日
內向本院補提理由書 (均須按他造當事人之人數附繕本)「切勿
逕送上級法院」。
中    華    民    國    98    年    4     月    29    日
                            書記官  王一芳
附錄論罪法條：
毒品危害防制條例第10條第2 項
施用第二級毒品者，處3 年以下有期徒刑。


司法院資訊處製作；財團法人民間司法改革基金會備份。
